【裁判字號】    90,婚,377
【裁判日期】    900822
【裁判案由】    履行同居
【裁判全文】
臺灣屏東地方法院民事判決  九十年度婚字第三七七號
    原      告  乙○○
    被      告  甲○○
右當事人間請求履行同居事件，本院判決如左：
    主      文
原告之訴駁回。
訴訟費用由原告負擔。
    事      實
甲、原告方面：
一、聲明：求為判決被告應與原告同居。
二、陳述：
    兩造於民國八十九年五月二日在柬埔寨結婚，並曾在餐廳宴客，現婚姻關係仍存
    續。詎被告自八十九年十月間起忽反常態，常常深夜未歸，原告以合為貴，百般
    忍受，乃被告得寸進尺，更在外居住，不理家務，迭經親友勸告無效，爰民法第
    一千零零一條前段「夫妻互負同居之義務」之規定，訴請被告履行同居義務。
三、證據：提出照片一件、戶口名簿及結婚證明書影本各一件為證，並請求訊問證人
    蘇永明。
乙、被告方面：
    本件未行言詞辯論程序，被告亦未提出書狀作何聲明或陳述。
丙、本院依職權閱本院九十年度家調字第三一九號卷宗。
    理      由
一、按婚姻成立之要件，依各該當事人之本國法，涉外民事法律適用法第十一條第一
    項前段定有明文。本件原告具中華民國國籍，揆諸前揭規定，本件兩造間婚姻成
    立之要件，應依中華民國法律。又按結婚，應有公開儀式及二人以上之證人，民
    法第九百八十二條第一項定有明文。本件原告主張兩造於八十九年五月二日在柬
    埔寨結婚云云，固提出戶口名簿及結婚證明書影本為證，惟查：(一)原告於本院九
    十年度家調字第三一九號調解程序陳稱：「我們（指兩造）在八十九年五月二日
    柬埔寨結婚沒有公開儀式，我是幫他到台灣工作而已，但我們有辦理結婚登記。
    」等語（見本院九十年度家調字第三一九號卷九十年七月十八日調解程序筆錄）
    。(二)原告於本院調查期日陳稱：「我是在八十九年五月二日在柬埔寨經人介紹認
    識被告，認識後，我說我喜歡她，我又沒有結婚，我想要跟她結婚，她說因為環
    境不好，亦同意跟我結婚，我就拿了壹仟元美金給被告，當作聘金，當時沒有別
    人在場。」等語（見本院九十年八月三日調查筆錄）。(三)綜上所述，足認兩造未
    舉行結婚公開儀式，且原告前後反覆其詞，尚難認其確有與被告結婚之真意。
二、至原告主張曾在餐廳宴客乙節，固據提出照片為證，並請求訊問證人蘇永明，惟
    查：(一)原告於本院調查期日陳稱：曾在越南飯店的餐廳宴客，因被告從事貿易工
    作，乃透過被告邀請當地朋友及其母親，請二桌約十餘人，宴客當天大家一起吃
    飯、唱歌及聊天，而照片上的人係證人蘇永明、朋友阿文及其女友等語（見本院
    九十八月三日調查筆錄）。(二)證人蘇永明於本院調查期日結證稱：「我第一次見
    到被告甲○○，是我與太太結婚時的宴客；我與原告是同一天結婚，但是在不同
    的宴客廳宴客。我與原告是在飯店下樓時遇到的，因為我自己也要忙我自己的事
    ，所以沒有去喝原告的喜酒，只是在飯店有合影。（提示原告庭提照片，是否這
    一張）是的。」等語（見本院九十八月三日調查筆錄）。(三)綜上所述，縱然兩造
    曾在餐廳宴客，惟尚難就此逕認兩造於當時確實曾行舉行結婚的公開儀式。
三、從而，兩造既未舉行結婚公開儀式，揆諸首揭規定，尚難認兩造間確具婚姻關係
    ，則原告主張依民法第一千零零一條前段「夫妻互負同居之義務」之規定，訴請
    被告履行同居義務云云，其訴在法律上顯無理由，本院不經言詞辨論程序，逕以
    判決駁回之。
據上論結，本件原告之訴為無理由，並依民事訴訟法第二百四十九條第二項、第七十
八條，判決如主文。
中      華      民      國    九十    年      八      月      二十二    日
                                  臺灣屏東地方法院民事第二庭
~B法      官  賴秀雯
右為正本，係照原本作成。
如不服本判決，應於送達後廿日內，向本院提出上訴狀。
~B法院書記官  滕一珍
中      華      民      國    九十    年      八      月      二十二    日


司法院資訊處製作；財團法人民間司法改革基金會備份。
